【裁判字號】    97,台上,2336
【裁判日期】    970530
【裁判案由】    違反毒品危害防制條例
【裁判全文】
最高法院刑事判決            九十七年度台上字第二三三六號
上  訴  人  甲○○
                    （
選任辯護人  張旭業律師
            楊珮君律師
上  訴  人  乙○○（原名江耿賢）
                    號
上列上訴人等因違反毒品危害防制條例案件，不服台灣高等法院
中華民國九十七年二月二十六日第二審更審判決（九十七年度上
重更(二)字第三號，起訴案號：台灣桃園地方法院檢察署九十三年
度偵字第一二０九０、一二０九四、一四０五六、一四０五九號
），提起上訴，本院判決如下：
    主  文
原判決撤銷，發回台灣高等法院。
    理  由
本件原判決撤銷第一審之科刑判決，改判論上訴人甲○○以共同
連續運輸第一級毒品罪，處無期徒刑；論上訴人乙○○（原名江
耿賢，於民國九十四年十月十一日更名）以共同運輸第一級毒品
罪，處有期徒刑拾貳年；並分別為相關從刑之宣告。固非無見。
惟查：（一）有罪判決所憑之證據及其說明理由須與卷內之證據
資料相適合，否則即屬證據上之理由矛盾。本件關於上訴人甲○
○、乙○○（下稱上訴人等二人）共同運輸第一級毒品海洛因部
分，原判決認定：上訴人等二人與朱家（綽號「小吳」，九十
三年十二月十六日死亡）基於犯意聯絡，由甲○○及朱家負擔
往返機票及食宿之費用，甲○○並應允乙○○攜帶海洛因入境之
報酬為每兩新台幣一萬元（尚未實際取得）。乙○○即以所有0
000000000號行動電話與甲○○聯絡，而於九十三年七
月二十七日前往大陸，在大陸地區自朱家處取得如原判決附表
二、編號(一)所示之海洛因後，於翌（二十八）日下午三時四十分
許，經由澳門搭機返抵桃園國際機場時，為警查獲等情（原判決
第三、四頁，事實二）。係以警方依法監聽上訴人等二人於九十
三年七月二十二日之電話通話錄音紀錄（顯示：上訴人等二人以
暗語溝通，由甲○○囑咐乙○○於當日出境，前往大陸取貨回台
等情），為其主要之憑據之一（原判決第十七至二十頁，理由三
之(二)1.2.）。然查上訴人等二人始終均否認有本件共同犯罪之事
實，且上訴人等二人於九十三年七月二十二日為上開通話之後，
乙○○同日即出境至大陸地區，並於同月二十四日入境返台等情
，除據乙○○供述在卷外（原判決第十六頁倒數第四至七行），
又有內政部警政署入出境管理局（已改制為內政部入出國及移民
署）檢送第一審法院之乙○○「入出國日期證明書」影本可憑（
第一審卷(一)第一三０頁）；另依卷內資料，上訴人等二人該日之
第一通電話之通話內容，其中上訴人甲○○係對乙○○稱：「你
今天跑一趟回來以後，我跟你把帳結了，我們明天在一起出發一
次好不好等語」（第一審卷三第四十二頁）。原判決援引該資料
則以「志明：你今天跑一趟回來以後，我跟你把帳結了，我們在
（再）一起出發一次好不好！」（原判決第十八頁倒數第九、十
行）。互核以觀，原判決漏引「明天」二字。如卷內資料無訛，
則甲○○既表示「明天」，應係指九十三年七月二十三日二人一
起出發，然似未見其二人於二十三日一起出境前往大陸地區，而
係乙○○於通話當日即二十二日出境，於同月二十四日入境，嗣
二人均於同月二十七日出境前往大陸地區，乙○○並於翌日即二
十八日運輸第一級毒品返台。據此，則乙○○此次運輸第一級毒
品入境，是否仍係本於九十三年七月二十二日與甲○○上開電話
中之約定而為之？即堪研求，原判決就其二人之通話內容漏載「
明天」二字，尚與卷內資料不符，是否影響於事實之認定？尚非
全無疑義，原判決就此並未於理由內充分說明闡述，遽以與卷內
資料不符之證據，資為其認定上訴人等二人共同實行此部分犯罪
行為之判決基礎，難謂已符採證法則，且有證據上理由矛盾之違
背法令。（二）原判決以乙○○所有之0000000000號
行動電話，係其與甲○○二人共同犯運輸第一級毒品罪所用之物
，而依毒品危害防制條例第十九條第一項之規定宣告沒收；然就
該行動電話ＳＩＭ卡（即行動電話用戶識別卡）部分，則說明：
除契約雙方明示約定ＳＩＭ卡之所有權歸屬門號租賃者外，尚難
僅以電信公司接受消費者申辦門號，並將該門號開通上線，即認
電信公司於出租門號之際，同時將租賃門號之ＳＩＭ卡所有權，
一併移轉於消費者。復參諸東信電訊股份有限公司（下稱東信公
司）營業規章第三條規定，「本公司因本業務提供用戶使用之門
號，係獲電信主管機關授權本公司代理核配。一經租用後，用戶
即享有門號使用權」，ＳＩＭ卡乃使用者向電信業者申請租用而
僅取得其使用權，並非申請使用者所有，尚不得宣告沒收等旨（
原判決第三十五頁倒數第一至十九行）。惟按諸社會上之通念，
行動電話用戶於門號租約期滿或解約之後，通常無須將ＳＩＭ卡
繳回電信公司。再依原判決所援引之東信公司營業規章第三條載
稱：用戶享有門號使用云云，得否資以認使用者仍未取得ＳＩＭ
卡之所有權，仍非無疑。另參之司法院九十七年五月六日院台廳
刑一字第０九七０００九七六０號函送各法院之泛亞電信股份有
限公司九十七年二月十四日泛亞營字第００六二號函已說明：
「依本公司行動電話服務契約第十八條『本業務終端設備（手機
及用戶識別卡）由乙方自行管理使用，如交由他人使用者，乙方
仍應負責繳付該費用。』因行動電話之服務須以用戶識別卡（Ｓ
ＩＭ卡）為使用介面，因此本公司於出租行動電話門號予消費者
使用時，即同時附帶提供ＳＩＭ卡給消費者做為門號使用之介面
，故本公司接受消費者申請門號並將該門號開通上線時，即將Ｓ
ＩＭ卡之所有權轉予消費者。」「因本公司與東信公司已於九十
六年十二月十五日完成合併事宜，合併後復以本公司為存續公司
，東信電訊為消滅公司，消滅公司之資產負債及一切權利義務均
由本公司承受。據此，隨函一併檢附原東信電訊行動電話業務服
務契約。」等語，而其所附之東信公司行動電話服務契約書第十
八條核與泛亞公司上開約定相同。從而原判決認本件ＳＩＭ卡非
屬上訴人乙○○所有，不得宣告沒收云云，難謂無適用法則不當
之違誤。（三）本件關於上訴人甲○○九十三年七月三十一日運
輸毒品入境內部分，第一審判決係認定：毒品由朱宗在大陸地
區廣東省珠海市甲○○租屋處，交予甲○○女友郭翠萍，放置在
甲○○之行李箱內而轉交給甲○○等情（第一審判決第四頁事實
三）。原判決事實則認定毒品由朱宗在上址處交予甲○○放置
於其行李箱內（原判決第四頁倒數第三、四行），而與第一審為
不同之認定，然原判決並未說明其為與第一審不同認定之理由，
判決理由尚嫌不備。以上或為上訴意旨所指摘，或為本院得依職
權調查之事項，應認原判決仍有撤銷發回之原因。
據上論結，應依刑事訴訟法第三百九十七條、第四百零一條，判
決如主文。
中    華    民    國  九十七  年    五    月   三十   日
                      最高法院刑事第三庭
                          審判長法官  林  增  福
                                法官  張  清  埤
                                法官  陳  世  雄
                                法官  蔡  國  在
                                法官  陳  世  淙
      本件正本證明與原本無異
                                      書  記  官
中    華    民    國  九十七  年    六    月    三    日
                                                    Ａ


司法院資訊處製作；財團法人民間司法改革基金會備份。
